【裁判字號】    94,上,999
【裁判日期】    950606
【裁判案由】    給付佣金
【裁判全文】
臺灣高等法院民事判決                   94年度上字第999號
上  訴  人  巨太國際股份有限公司
法定代理人  甲○○
訴訟代理人  謝心味律師
被上訴人    美商新西方開發集團公司
法定代理人  乙○○○○○
訴訟代理人  林美倫律師
            張瑞倫律師
複代理人    陳豪杉律師
上列當事人間，因請求給付佣金事件，上訴人對於中華民國94年
10月14日臺灣板橋地方法院94年度訴字第 407號第一審判決，提
起上訴，經本院於95年5月23日言詞辯論終結，判決如下：
    主      文
上訴駁回。
第二審訴訟費用由上訴人負擔。
    事實及理由
一、按：非法人之團體，設有代表人或管理人者，有當事人能力
    ，民事訴訟法第40條第 3項定有明文。又：未經認許其成立
    之外國法人，雖不能認其為法人，然仍不失為非法人之團體
    ，苟該非法人團體設有代表人或管理人者，依民事訴訟法第
    40條第 3項規定，自有當事人能力。至其在臺灣是否設有事
    務所或營業所，則非所問，亦有最高法院50年度臺上字第18
    98號判例，足資參照。本件被上訴人係依美國加州法律所成
    立之公司，並設有代表人，有被上訴人所提出經我國駐外單
    位認證之證明書等在卷(原審1卷第129頁至第138頁）足憑；
    雖未經我國認許，依前揭法條規定、最高法院判例意旨，亦
    有當事人能力，得於本國法院提起訴訟，自不待言。
二、被上訴人起訴主張：上訴人於民國92年 3月26日與被上訴人
    簽訂SALES COMMISSION AGREEMENT (買賣佣金合約、以下稱
    系爭合約），約定被上訴人居間促成Cardio Theater、Ener
    -cise或ClubCom等公司向其購買商品LCD TV，每台LCD TV商
    品願給付佣金美金20元，於收受被上訴人簽發商業發票(Inv
    -oice)15日內，以電匯方式支付，嗣因物價波動經其要求，
    被上訴人同意每台佣金調降為美金15元；詎自93年 6月間起
    即未再支付被上訴人佣金，經被上訴人於同年9月8日、23日
    委請律師發函催告，除於同年9月17日電匯美金9,600元外，
    尚餘美金 134,550元仍未支付；為此，依居間報酬請求權之
    法律關係，求為命上訴人應給付被上訴人美金 134,550元本
    息之判決。並聲明：(一)上訴駁回。(二)第二審訴訟費用由
    上訴人負擔。
三、上訴人則以：被上訴人於92年 3月26日與上訴人所簽訂系爭
    合約，係約定其促成 Cardio Theater、Enercise或ClubCom
    等公司向被上訴人購買商品 LCD TV，上訴人始給付每台LCD
    TV商品之佣金美金20元，93年7月26日以後向上訴人購買LCD
    TV商品者，為Precor公司，上訴人亦係交貨予Precor公司，
    而不是系爭合約所約定之Cardio Theater、Enercise或Club
    -Com等公司，上訴人自無給付佣金之義務等語為抗辯；並聲
    明：(一)原判決廢棄。(二)被上訴人在第一審之訴及假執行
    之聲請均駁回。(三)第一、二審訴訟費用由被上訴人負擔。
四、按：「要約擴張、限制或為其他變更而承諾者，視為拒絕原
    要約而為新要約。」、「法律行為發生債之關係者，其成立
    要件及效力，依當事人意思定其應適用之法律。當事人意思
    不明時，同國籍者依其本國法，國籍不同者依行為地法，行
    為地不同者以發要約通知地為行為地，如相對人於承諾時不
    知其發要約通知地者，以要約人之住所地視為行為地。」民
    法第160條第2項、涉外民事法律適用法第6條第 1、2項分別
    定有明文。經查：
(一)本件被上訴人於92年 3月24日以電子郵件傳送SALES COMMIS
     -SION AGREEMENT(買賣佣金合約)乙份予上訴人，經上訴人
    將其中第1條約定：「For any goods sold to Cardio The-
    ater, Enercise or Clubcom,GS agrees to pay NWDG a C-
    ommission of＄20…」之內容，修改為：「 For any goods
     sold to Cardio Theater, Enercise or Clubcom through
    NWDG made the deal succssful.GS agrees to pay NDWG a
    Commission of ＄20…」之內容，簽署後於同月26日傳回，
    再由被上訴人簽署而成系爭合約；由此簽約過程，上訴人將
    被上訴人要約之內容，由「任何售予Cardio Theater,Enerc
     -ise or Clubcom公司之商品，上訴人即付予被上訴人佣金
    」(For any good s sold to CardioTheater, Enercise or
    Clubcom,GS agrees to pay NWDG a Commission of＄20…)
    ，予以限制為「任何售予Cardio Theater, Enercise or Cl-
    ubcom公司商品，係經由被上訴人所促成 (through NWDG ma-
     de the deal succssful.)，上訴人即付予佣金」之內容，
    上訴人顯已將被上訴人之要約，予以限制而為承諾，依民法
    第160條第2項之規定，上訴人為新要約人，有系爭合約、被
    上訴人92年3月24日之買賣佣金合約在卷 (原審第7頁、66頁
     )足資參照。
(二)被上訴人非本國之美國公司，與本國之上訴人簽訂系爭合約
    ，並未約定於發生債之關係應適用之法律，其應適用法律之
    意思不明，依涉外民事法律適用法第 2項之規定，以發要約
    通知地為行為地，上訴人為系爭合約之要約人，其要約通知
    地在本國，自以我國之法律為準據法，而應適用本國法；上
    訴人抗辯應以美國之聯邦相關法律，或被上訴人公司所在之
    加州法為準據法，為適用之法律，即無可採，合先敘明。
五、被上訴人主張上訴人於民國92年 3月26日與被上訴人簽訂系
    爭合約），約定被上訴人居間促成Cardio Theater、Enerci
    -se或ClubCom等公司，向其購買商品LCD TV，每台LCD TV商
    品願給付佣金美金20元，於收受被上訴人簽發商業發票(Inv
    -oice)15日內，以電匯方式支付，嗣因物價波動經其要求，
    被上訴人同意每台佣金調降為美金15元；詎自93年 6月間起
    即未再支付被上訴人佣金，經被上訴人於同年9月8日、23日
    委請律師發函催告，除於同年9月17日電匯美金9,600元 (實
    付9,571.17元)外，尚餘美金134,550元仍未支付之事實，為
    上訴人所不爭執，且有系爭合約、時代法律事務所函、上訴
    人匯款證明、裝貨單據(PACKING LIST)13紙、上訴人發票(I
    -NVOICE)10紙、被上訴人發票 (INVOICE)11紙等影本在卷 (
    原審卷第7頁至第12頁、第14頁至第47頁)足憑；被上訴人主
    張之上開事實，應堪信為真實。
六、被上訴人主張上訴人自93年5月28日至7月2日出貨予 Cardio
    公司，及自同年7月26日至12月31日間出貨予Precor 公司，
    應支付被上訴人佣金美金 134,550元，迄未支付等事實；上
    訴人以被上訴人於92年 3月26日與上訴人簽訂系爭合約，係
    約定由上訴人出貨予Cardio Theater、Enercise或 ClubCom
    等公司，上訴人始有給付佣金之義務，上訴人出貨予Cardio
    Theater、Enercise或ClubCom以外之公司，被上訴人自無佣
    金請求權，被上訴人請求給付上開之佣金，係上訴人出貨予
    Cardio Theater、Enercise或ClubCom等公司以外之 Precor
    公司，上訴人自無給付佣金之義務等語為抗辯。經查：
(一)按：解釋意思表示，應探求當事人之真意，不得拘泥於所用
    之辭句，民法第98條定有明文。又：解釋當事人之契約，應
    以當事人立約當時之真意為準，而真意何在，又應以過去事
    實及其他一切證據資料為斷定之標準，不能拘泥文字致失真
    意，最高法院39度年臺上第1053號亦著有判例，可資參照。
    本件係由被上訴人於92年3月24日將其所擬SALES COMMISSIO
     -N AGREEMENT(買賣佣金合約、原審1卷第66頁)初稿，傳真
    予上訴人，同月26日上訴人將第 1條關於佣金給付條件之約
    定，由「任何售予Cardio Theater,Enercise or Clubcom公
    司之商品，上訴人即付予被上訴人佣金 (For any goods so
    -ld to Cardio Th eater, Enercise or Clubcom,GS agree
     -s to pay NWDG a Commission of＄20…)」，修改為「任
    何售予 Cardio Theater, Enercise or Clubcom公司商品，
    係經由被上訴人所促成，上訴人即付予佣金 (For any good
    -s sold to Cardio Theater, Enercise or Clubcom throu
    -gh NWDG made the deal succssful.GS agrees to pay ND
    -WG a Commission of＄20…)」，簽署後傳回被上訴人 (原
    審1卷第67頁)，經被上訴人同意、簽署而成系爭合約。由簽
    訂之系爭合約第1條約定：「For any goods to Cardio The
    -ater，Enercise or ClubCom through NWDG made the dea
    -l successful，GS agrees to pay NWDG a commission of
    $20 each for LCD TV products…」之文義，及系爭合約簽
    訂之過程，系爭合約第 1條約定之真意，應為任何由上訴人
    銷售予 Cardio Theater、Enercise或ClubCom公司之商品，
    係經由被上訴人所促成時，上訴人即應支付被上訴人公司以
    每台美金20元計算之佣金（嗣經兩造協議調降為每件美金15
    元之事實，已為兩造所不爭執）。依此約定，上訴人對於被
    上訴人負有給付佣金之契約責任為： (1)上訴人銷售商品予
    Cardio Theater, Enercise or Clubcom等公司，及(2)係由
    被上訴人居間促成等二項要件為已足。
(二)上訴人於93年5月28、6月15日、7月2日分別出貨予Cardio公
    司15吋LCD螢幕640、70、900台，合計1,610台，有上訴人簽
    發予Cardio公司之商業發票 (INVOICE)、裝貨單據(PACKING
     LIST)在卷(原審1卷第15頁至第18頁、第20頁、第21頁）足
    稽；依系爭合約第 1條之約定，上訴人應給付被上訴人佣金
    美金24,150元 (15×1,610=24150)。上訴人雖抗辯其93年 6
    月15日所出之商品，係出貨予Precor公司之樣品，其貨款係
    由Precor公司之母公司AMER Holding Co.支付予上訴人，有
    匯款人之買匯水單(原審1卷第85頁）為憑；惟查上訴人所簽
    發之商業發票及裝貨單據，均明載受貨人為Cardio公司，上
    訴人銷售商品予Cardio公司之事實，極為明確；至於貨款由
    Precor公司之母公司AMER Holding Co.所支付，不影響上訴
    人應履行給付佣金之契約責任。93年 5月28日上訴人出貨銷
    售予Cardio公司之640台，應給付之佣金美金9,600（15×64
    0=9,600）元，上訴人已於93年9月17日以電匯方式支付被上
    訴人美金9,600元(含匯費、郵電費台幣各100、300元，暨實
    際匯款美金9,588.17元），為被上訴人所不爭執，且有匯款
    證明影本附卷(原審1卷第84頁）可稽；上訴人抗辯此部分應
    予扣除，為有理由。從而，上訴人於93年5月28、6月15日、
    7月2日分別出貨予Cardio公司15吋LCD螢幕 640、70、900台
    合計為1,610台，尚應履行給付佣金之契約責任，為美金14,
    550元 (24,150-9,600=14,550)
(三)被上訴人主張上訴人自93年 7月26至12月31日間出貨、銷售
    15吋LCD螢幕共計8,000台，應給付佣金美金 120,000元；上
    訴人則以被上訴人所得請求給付佣金，依系爭合約之約定，
    僅以上訴人出貨銷售予Cardio Theater、Enercise或ClubC
    -om公司為限，上訴人自93年7月26至12月31日間係出貨、銷
    售予Precor公司，核與系爭合約之約定不合，被上訴人無佣
    金請求權等語為抗辯：經查：
(1) 被上訴人主張上訴人出貨、銷售予Precor公司，亦應履行其
    給付佣金之契約責任，係基於Precor公司與Cardio Theater
    合併存續之公司，且其出貨、銷售予Precor公司亦係經由被
    上訴人居間促成等語；上訴人則以被上訴人所主張Precor公
    司係與Cardio Theater合併後存續之公司之事實，一無所悉
    ，且上訴人與Precor公司間之訂單與Cardio公司無關等語為
    抗辯。
(2) 惟查，上訴人於93年7月26日、8月27日出貨、銷售予Precor
    公司商品，簽發之發票、及裝貨單據 (原審1卷第22、24頁)
    上，所記載訂單號碼（Purchase order number以下稱 PO
    No.）為015731、017016、017570、017556，其中PO No.015
    731、017016與同年 5月28日、6月15日、7月2日分別出貨予
    Cardio 公司所簽發發票、裝貨單據 (原審1卷第15頁至第18
    頁、第20頁、第21頁)上所載訂單號碼PO No.015731、01701
    6相同，顯見上訴人於 93年5月28日至8月27日出貨、銷售之
    商品，均係基於同一訂單；又上訴人於 93年5月25日收受由
    Precor 公司之母公司AMER Holding Co.電匯美金118,714.4
    元 (扣除結售美金5.96元，尚餘118,708.44元)，同月 28日
    即出貨予Cardio公司之事實，有上訴人提出買匯水單、及裝
    貨單據在卷 (原審1卷第85頁、第15頁)為憑；參酌上訴人對
    於被上訴人之代表J.J.Sanserine於 92年9月4日與上訴人之
    代表David Jones電子郵件中，即已告知 Cardio公司可能為
    Precor公司所併購，及上訴人公司之代表David Jones於 93
    年6月27日即與Precor公司之代表Karen Kelly以電子郵件商
    討買賣 LCD TV相關之細節，並提及將自7月份起調高售價等
    事實，為上訴人所不爭執，且有電子郵件在卷 (原審 1卷第
    196頁、第197頁、第213頁、第214頁) 足憑；由以上事證，
    堪認上訴人對於Cardio公司為Precor公司所併購之事實，知
    之甚稔，臨訟諉為一無所悉，顯不足取。
(3) 上訴人又以被上訴人對於上訴人出貨、銷售於Precor公司之
    商品，未盡其居間、協調之責任，上訴人與Precor公司間之
    交易，非其所促成，自無佣金給付請求權等語為抗辯；惟查
    上訴人公司代表David Jones於93年6月18日、20日、21日、
    23日、24日及25日與被上訴人代表J.J. Sanserino以電子郵
    件除討論Cardio公司之付款及佣金事宜外，尚要求被上訴人
    代為向買受者爭取調高每台美金20元之售價，被上訴人於93
    年 6月24日回覆上訴人，表示Rick（即買受者公司人員）已
    同意調高售價，且可自即日起調高15吋及17吋產品之價格（
    SO-You can raise your price ASAP for the 15" and ALSO
     17".…），上訴人即於25日回覆要求載明新價格之更新訂單
    P/O），同年7月2日Precor公司即以每台新價美金459.72元向
    上訴人發出No.000000-00號之訂單 (Purchase Order)，上訴
    人於93年7月26日、10月18日、11月4日、23日、12月2日以每
    台美金 459.72元簽發商業發票，收取貨款等事實，有電子郵
    件(原審1卷第118頁至第121頁、第238頁、第18、22、32、3
     5、38、41頁)足憑；由上開事證，堪認上訴人與Precor公司
    間之交易，為被上訴人居間促成，至為明確。
(4) 上訴人又以其銷售、出貨予Precor公司之貨號為 CXEZBT15、
    CXEZST15與其出貨予Cardio公司之貨號EZB-T15、EZS-T15不
    同，兩者顯非同一訂單等語為抗辯；惟查上訴人依PO No.01
    5731出貨，其貨號記載為EZB-T15、EZS-T15，依PO No.0000
    00-00出貨時，其貨號記載為CXEZBT15、CXEZST15，兩者貨
    號之記載之所以不同，或係由於價格業已調高，且由Precor
    公司另行發出No.000000-00號之訂單，以為與PO No.015731
    號之訂單有所區別，上訴人以此抗辯，不足以否認前述被上
    訴人曾為調高上訴人出售之貨價，居間與Precor公司人協調
    之事實，上訴人之抗辯亦非足採。
(5) 上訴人又以被上訴人於93年7月底時，上訴人公司之David J
     -ones底至美國洛杉磯時，要求協助安排與Precor公司之重
    要決策人員見面，卻無法成功安排會議，足見被上訴人與Pr
    -ecor公司之關係不佳，且上訴人自93年8月起，即因Preco-
     r公司要求新的驗貨標準，而多次以電子郵件要求被上訴人
    協調解決（參David Jones93年8月23日、9月16日致J.J.San
    -serio電子郵件，本院卷第56、57頁）未果，被上訴人顯然
    無法為上訴人居中協調等語為抗辯；惟查上訴人上開出貨、
    銷售予Precor公司，非被上訴人居間促成，上訴人又何以要
    求被上訴人協調Precor公司新的驗貨標準？又何須於美國、
    加拿大地區盤桓十數日，要求被上訴人安排與Precor公司人
    員會議？Precor公司要求新的驗貨標準，或係基於品質管制
    之需要，或基於公司商品之信譽而不得不然；被上訴人未能
    安排上訴人與Precor公司人員見面會議，或係時間之安排、
    行程等不一而足之原因，上訴人以此抗辯，益徵上訴人出貨
    、銷售予Precor公司之商品，為被上訴人居間所促成。
(6) 上訴人提出Precor公司之Steve Klingerman於94年 3月23日
    之電子郵件為抗辯，惟查上訴人所提出上述電子郵件，係否
    認Precor公司與被上訴人間有佣金給付協議（We don't hav
    e a sourcing or commission agreement with MR.Jon  J.
    San -serino. What Mr. Dannar and I told you in your
    offi -ce is correct. I have no idea how he would hav
    e got -ten shipping info on your product. …We have
    no  agre  -ement and at this time plan no agreement
    with Mr.Sanserino.…），係被上訴人與Precor公司間之內
    部關係，與上訴人與被上訴人間之系爭合約無涉，上訴人引
    之否認其給付佣金之義務，諉無足採。
(7) 因合併而消滅之公司，其權利義務，應由合併後存續或另立
    之公司承受，公司法第75條、第113條、第115條、第 319條
    定有明文。Precor公司為與Cardio公司合併存續之公司之事
    實，為上訴人所不爭執，且被上訴人於Cardio公司被合併後
    ，仍持續居間促成上訴人出貨、銷售予Precor公司，已如前
    述。從而，被上訴人主張上訴人自93 年7月26至12月31日間
    出貨、銷售15吋LCD螢幕共計8,000台，應給付佣金美金120,
    000元，於法尚非無據，應予准許。
七、上訴人又以被上訴人對於上訴人出貨、銷售予Precor公司之
    商品，經Precor公司退貨之1,058台 LCD TV，價格合計美金
    471,914.64元之損失，應予以抵銷其佣金之請求等語為抗辯
    。查：
(一)上訴人以被上訴人因債務不履行，以致上訴人之商品不符Pr
    -ecor公司要求之規格，而被退貨受有損害等情為其論據。
(二)惟查上訴人抗辯被退貨1,058台LCD TV，其中743台部分，未
    據提出被退貨之文件資料，以實其說，僅以Precor公司通知
    即將退貨之電子郵件(原審1卷第277頁)為憑，尚難認Precor
    公司業已退貨。
(三)至於上訴人為Precor公司退貨315台部分，雖據提出提出Kue
    -hne+Nagel之通知單、Precor公司之商業發票在卷(原審2卷
    第9、10頁）為憑，固堪信為真實。惟查：
(1) 當事人主張有利於己之事實者，就其事實有舉證之責任，民
    事訴訟法第 277條前段定有明文。上訴人抗辯被上訴人債務
    不履行，致上訴人之商品不符Precor公司規格被退貨，而受
    有損害，自應就被上訴人之契約責任、不履行債務之有利於
    己事實，負其舉證之責任。
(2) 被上訴人之契約責任部分：上訴人抗辯被上訴人之佣金，實
    際上係被上訴人為Cardio公司處理諮商及資訊服務之費用，
    而Precor公司負責人已否認有與被上訴人公司之負責人間有
    諮商顧問及資訊，因此無庸給付佣金等語云云；然按：民法
    第 565條所定之居間有二種情形，一為報告訂約機會之報告
    居間，一為訂約之媒介居間。所謂報告居間，不以於訂約時
    周旋於他人之間為之說合為必要，僅以為他方報告訂約之機
    會為已足，而居間人之報酬，於雙方當事人因居間而成立契
    約時，應許其請求。至於居間行為就令自始限於媒介居間，
    而僅為報告即已有效果時，亦應許居間人得請求報酬之支付
    ，有最高法院52年度臺上字2675號著有判例，可資參照。查
    上訴人所寄發之電子郵件內容（原審1卷第123頁）而言，被
    上訴人之真意係認佣金並不是自上訴人之 FOB價格中所抽出
    ，而係依上訴人提出之 FOB價格，加上被上訴人應得之佣金
    後，以為總價額向Cardio公司或Precor公司磋商之價格，當
    買方同意此價格並支付貨款時，再由上訴人從所得之貨款減
    去 FOB價格作為被上訴人之佣金，而上訴人仍可得到其原來
    提出之 FOB價格，並不影響上訴人權益，亦非表示系爭合約
    不屬於居間契約。上訴人所為抗辯，顯係曲解被上訴人電子
    郵件內容之真意。從而，揆諸前揭判例意旨，被上訴人所負
    擔之契約責任，應僅為報告訂約之機會，而於報告已有效果
    時，被上訴人即得請求報酬之給付。上訴人抗辯被上訴人債
    務不履行，顯失所據。
(四)上訴人於本院提出被上訴人於93年 8月27日電子郵件，抗辯
    被上訴人對於上訴人被退貨部分，被上訴人同意返還佣金等
    語，為其新的防禦方法，並無民事訴訟法第447條第1項所列
    各款情形之一，本院不予斟酌。
(五)綜合上述，上訴人以被上訴人對於上訴人出貨、銷售予Prec
    -or公司之商品，經Precor公司退貨之1,058台LCD TV，價格
    合計美金471,914.64元之損失，應予以抵銷其佣金，均無足
    採。
八、從而，被上訴人依系爭合約，請求上訴人給付佣金美金134,
    550元，於法尚無不合，應予准許。
九、「給付無確定期限者，債務人於債權人得請求給付時，經其
    催告而未為給付，自受催告時起，負遲延責任。其經債權人
    起訴而送達訴狀，或依督促程序送達支付命令，或為其他相
    類之行為者，與催告有同一之效力。」、「遲延之債務，以
    支付金錢為標的者，債權人得請求依法定利率計算之遲延利
    息。」、「應付利息之債務，其利率未經約定，亦無法律可
    據者，週年利率為百分之五。」，民法第229條第2項、第23
    3條第1項前段、第 203條分別定有明文。被上訴人請求上訴
    人給付佣金，無確定期限，以支付金錢為標的，又未約定利
    率，其併請求給付自起訴狀繕本送達之翌日即94年 3月16日
    起至清償日止，按週年利率5%計算之利息，自屬有據，應予
    准許。
十、綜上所述，原法院於上開範圍內為被上訴人勝訴判決，尚無
    違誤；上訴人之上訴意旨，仍持陳詞指摘原法院之判決不當
    ，求予廢棄，為無理由，應予駁回。
十一、本件事證已臻明確，兩造其餘攻擊、防禦方法，及提出未
    援用之證據，經斟酌後認不影響判決基礎，無逐一論述必要
    ，併此敘明。
據上論結，本件上訴為無理由，爰判決如主文。
中    華    民    國    95    年     6    月    6     日
                  民事第五庭      審判長法  官  林丁寶
                                        法  官  高鳳仙
                                        法  官  陳博享
正本係照原本作成。
如不服本判決，應於收受送達後20日內向本院提出上訴書狀，其
未表明上訴理由者，應於提出上訴後20日內向本院補提理由書狀
（均須按他造當事人之人數附繕本）上訴時應提出委任律師或具
有律師資格之人之委任狀；委任有律師資格者，另應附具律師資
格證書及釋明委任人與受任人有民事訴訟法第466條之一第一項
但書或第二項（詳附註）所定關係之釋明文書影本。
中    華    民    國    95    年    6     月    7     日
                                        書記官   鄭靜如
附註：
民事訴訟法第466條之一（第一項、第二項）：
對於第二審判決上訴，上訴人應委任律師為訴訟代理人。但上訴
人或其他法定代理人具有律師資格者，不在此限。
上訴人之配偶、三親等內之血親、二親等內之姻親，或上訴人為
法人、中央或地方機關時，其所屬專任人員具有律師資格並經法
院認為適當者，亦得為第三審訴訟代理人。


司法院資訊處製作；財團法人民間司法改革基金會備份。
